【裁判字號】    97,消債更,1199
【裁判日期】    980114
【裁判案由】    更生事件
【裁判全文】
臺灣板橋地方法院民事裁定
聲  請  人  甲○○
上列當事人因消費者債務清理事件聲請，本院裁定如下：
    主  文
聲請駁回。
聲請費用由聲請人負擔。
    理  由
一、按債務人與金融機構協商成立者，不得聲請更生或清算，但
    因不可歸責於己之事由，致履行顯有重大困難者，不在此限
    ；本條例施行前，債務人依金融主管機關協調成立之中華民
    國銀行公會會員辦理消費金融案件無擔保債務協商機制與金
    融機構成立之協商，準用前項之規定，消費者債務清理條例
    第151條第5項、第6項分別定有明文。又聲請更生或清算不
    合程式或不備其他要件者，法院應以裁定駁回之，但其情形
    可以補正者，法院應定期間先命補正，復為同條例第8條所
    明定。
二、本件聲請意旨略以: 其有不能清償債務之情事，目前債務總
    金額為新臺幣（下同）2,165,135元，消費者債務清理條例
    施行前，曾依照中華民國銀行公會會員辦理消費金融案件無
    擔保債務協商機制，與其最大債權金融機構台北國際商業銀
    行股份有限公司成立協商，雙方約定聲請人自民國95年8 月
    起，分120期，利率3.88%，每月10日以15,962元依各債權銀
    行債權金額比例清償各項債務，直至全部清償為止；因聲請
    人第二次延遲繳款，被銀行告知後已無法補救，且協商月付
    金過高，不足以支付聲請人及兒子生活開銷，由此可見，其
    非主觀惡意不履行協議，實因客觀上確有不可歸責於聲請人
    之事由，懇請鈞院裁定准予開始更生等語。
三、經查：
  (一)聲請人曾經參加中華民國銀行公會會員辦理消費金融案件無
    擔保債務協商機制，與台北國際商業銀行成立協商，並於95
    年10月毀諾乙節，據其提出財團法人金融聯合徵信中心債權
    人清冊、無擔保債務還款計劃、協議書等件為證，復有台北
    國際商業銀行 (現已改為永豐銀行)等債權人之民事陳報狀
    等件在卷可稽，是聲請人向本院聲請更生，首須符合「不可
    歸責於己致履行顯有重大困難之事由」之要件，方為適法。
  (二)聲請人主張其於95年8月起協商成立後，即因月付金過高多
    無法負擔，只得向朋友借貸始能繳款，第二期費用因借款不
    順以致於無法按期繳款。經本院於97年11月12日以板院輔民
    秋消97年度消債更字第138號函通知聲請人於20日內陳報債
    務開支與收入相關事宜，惟其自今仍未予以回覆，是其上
    開主張尚乏具體事證，難認是否具有不可歸責之事由。又，
    聲請人前開毀諾事由本屬協商當時當時可得預見，並據以評
    估可否履行協商條件之事實，而該清償方案，既經聲請人選
    擇並採為清償之方式，即應受該協議之拘束，若無情事變更
    致生重大履行困難之情形，自難逕執為不可歸責於己事由。
四、綜上所述，本件聲請人既無消費者債務清理條例第151條第5
    項但書所規定不可歸責於己事由，其向本院聲請更生，應屬
    聲請之要件不備，且該欠缺又無從補正，依首揭條文規定，
    自應駁回其更生之聲請。
中    華    民    國    98    年    1    月    14    日
                  民事第二庭  法  官     張谷輔
上為正本係照原本作成
如不服本裁定，應於裁定送達後10日內，以書狀向本院提出抗告
，並繳納抗告費新臺幣1千元
中    華    民    國    97    年    1    月    16    日
                              書記官     孫國慧


司法院資訊處製作；財團法人民間司法改革基金會備份。
